【裁判字號】    90,交上易,219
【裁判日期】    900710
【裁判案由】    過失傷害
【裁判全文】
臺灣高等法院刑事判決                            九十年度交上易字第二一九號
    上  訴  人
    即  被  告  丙○○
右上訴人因過失傷害案件，不服臺灣板橋地方法院九十年度交易字第一三二號，中華
民國九十年五月十四日第一審判決（起訴案號：臺灣板橋地方法院檢察署九十年度偵
字第二八一三號）提起上訴，本院判決如左：
    主  文
原判決撤銷。
丙○○因過失傷害人，處拘役拾日，如易科罰金，以佰元折算壹日。
    事  實
一、丙○○於民國八十九年十二月二日晚上十一時許，駕駛牌照二Ａ─三二０六號自
    用小客車，沿著臺北縣土城市○○路由板橋往土城方向行駛，途經中央路一段一
    四四號前，應注意該路段行車速率限制時速四十公里以下行駛，及應注意車前狀
    況，隨時採取必要之安全措施，及汽車超車時，應於前車左側保持半公尺以上之
    間隔超過，以避免危險之發生，而依當時情形，並無不能注意之情事，竟疏未注
    意及此，猶貿然以時速約六、七十公里之速度超速行駛，並自前車之右側超越，
    未注意車前狀況，適右側路邊有牌照ＧＫ－０一七五號自小客車，未緊靠道路右
    側停車，煞停不及而予撞擊，致尚在ＧＫ－０一七五號自小客車內之駕駛人甲○
    ○頭部撞到該車之擋風玻璃，而受有右側額頭挫擦傷（二Ｘ一公分）。丙○○於
    肇事後，於未被有偵查犯罪職權之機關或公務員發覺前，即主動向前往現場處理
    本件車禍之臺北縣警察局土城分局廣福派出所警員張芳欽坦承為其肇事人而自首
    ，並接受裁判。
二、案經甲○○訴由臺北縣警察局土城分局報請報請臺灣板橋地方法院檢察署檢察官
    偵查起訴。
    理  由
一、上訴人即被告丙○○於警局、檢察官偵查中、原審及本院審理時均坦承右揭發生
    車禍致告訴人甲○○受傷之事實，核與告訴人甲○○於警局及檢察官偵查中指訴
    情節相符，並經證人李嘉林、乙○○於警局及檢察官偵查中證述明確，復有診斷
    證明書一紙（證明告訴人受傷，由元復醫院於八十九年十二月三日出具）、道路
    交通事故調查報告表一紙及照片十四張附卷可稽。此一車禍致告訴人受傷之事實
    ，堪以認定。被告僅辯以告訴人與伊雙方均有過失，伊誤以為另一證人李嘉林欲
    左轉，故由右側超車，其又右轉，伊之車子被逼往右，致撞到停放路旁之車子，
    惟告訴人之車子停太外面，致被伊撞及等詞。
二、按汽車行駛時，駕駛人應注意車前狀況，‧‧‧‧並隨時採取必要之安全措施；
    又行車速度，‧‧‧‧無標誌者，應依左列規定：(一)在市區道路，時速不得超
    過四十公里‧‧‧‧；又超車時應於前車左側保持半公尺以上之間隔超車‧‧‧
    ‧，道路交通安全規則第九十四條第三項、第九十三條第一項第一款、第一百零
    一條第五款分別定有明文。本件被告乃領有汽車駕駛執照之汽車駕駛人，經其供
    明在卷，並經前開道路交通事故調查報告表所載明在卷（見３４欄所載），則其
    駕駛汽車行經上開路段時，理應注意車前狀況，並隨時採取必要之安全措施，並
    應依規定之限速行車，及汽車超車時，應於前車左側保持半公尺以上之間隔超過
    ，以預防危險之發生，詎其竟疏未注意及此，其於警局承認係以時速約六、七十
    公里之速度，並自前車之右側超越等語（見偵查卷第三頁反面），其未注意車前
    狀況，而依當時情形，亦非不能注意。而當時停放於右側路邊之牌照ＧＫ－０一
    七五號自小客車，告訴人尚在ＧＫ－０一七五號自小客車內，致頭部撞到該車之
    擋風玻璃受傷，據告訴人於警局陳明（見偵查卷第七頁反面）。告訴人於檢察官
    偵查中亦陳稱停在路邊，剛要下車就被撞上等語（見偵查卷第二十九頁反面）。
    起訴書記載「造成正開啟ＧＫ－０一七五號自小客車車門準備下車之甲○○頭部
    觸及車窗」，尚有誤會。被告由右側超速超車致撞擊告訴人停於路邊之車，致告
    訴人受傷，則被告有違上開道路交通安全規則之規定甚明，且依車禍當時為晴天
    ，夜間有照明，直路、路面乾燥無缺陷，無障礙物，亦據前開道路交通事故調查
    報告表載明，並無阻礙其注意之情事，被告應注意並能注意上開道路交通安全規
    則之規定駕車，竟疏未注意，肇致本件車禍，自難辭過失之責。被告辯以告訴人
    之車子停太外面，致被伊撞及，告訴人亦有過失等語。經查告訴人之車被撞擊往
    前追撞停於編號「０９」之停車格內之ＧＱ－七七三二號自小客車，該停車格從
    道路邊線起算寬二點二五公尺，慢車道寬三點八五公尺，ＧＫ－０一七五號自小
    客車被撞後，右側車身前方距道路邊線零點三公尺，後方距道路邊線二點一公尺
    ，該車既斜向往右，被告所駕駛之車，其行車方向右側煞車痕起點距道路邊線三
    點五公尺，終點距道路邊線則為二點七公尺，亦係其行車方向之右方偏斜，有卷
    附道路交通事故調查報告表上之現場圖可稽，因ＧＫ－０一七五號自小客車被撞
    擊後必往前推進，則該車在被撞擊之前所停位置，距離道路邊線自比被撞擊後之
    距離更遠，則ＧＫ－０一七五號自小客車顯未緊靠道路右側停車，則被告所辯告
    訴人之車子停太外面，致被伊撞及等語，尚屬可採。惟此並不影響被告過失責任
    之成立。而告訴人確因本件車禍受傷，已如前述，則與被告之過失行為間並有相
    當因果關係。罪證明確，被告過失犯行洵堪認定。
三、核被告所為，係犯刑法第二百八十四條第一項前段之過失傷害罪。被告於肇事後
    ，未被有偵查犯罪職權之機關或公務員發覺前，即主動向前往處理車禍之臺北縣
    警察局土城分局廣福派出所警員張芳欽坦承為其肇事人而自首，亦據被告供述屬
    實，並有原審法院調查被告是否自首回函一件、被告警訊筆錄附卷可按，其為對
    於未發覺之罪自首而受裁判，應依刑法第六十二條前段減輕其刑。
四、原審對被告據以論罪科刑，雖非無見。惟查（一）原判決於事實欄認定，被告「
    撞及停放於右側路邊之牌照ＧＫ－０一七五號自小客車，致正開啟該車車門準備
    下車之甲○○頭部觸及車窗，而受有右側額頭挫擦傷（二Ｘ一公分）」，惟查告
    訴人係尚在ＧＫ－０一七五號自小客車內，且告訴人甲○○頭部撞到該車之擋風
    玻璃，據告訴人於警局陳明（見偵查卷第七頁反面），已詳如前述，認定事實即
    有未合（二）原判決未就告訴人之ＧＫ－０一七五號自小客車，未緊靠道路右側
    停車之事實予以認定審酌，亦有未洽。被告上訴意旨以告訴人未緊靠道路右側停
    車，告訴人與被告雙方對於車禍之發生均有過失，指摘原判決不當，非無理由，
    自應由本院予以撤銷改判。爰審酌被告之過失程度、所生之損害、告訴人所受傷
    害情形輕微，被告尚未與告訴人達成民事和解，及被告犯罪後之態度等一切情狀
    ，量處如主文第二項所示之刑。又被告行為後，原刑法第四十一條之規定：「犯
    最重本刑為三年以下有期徒刑之刑之罪，而受六月以下有期徒刑或拘役之宣告，
    因身體、教育、職業或家庭之關係或其他正當事由，執行顯有困難者，得以一元
    以上三元以下折算一日，易科罰金。」，已於九十年一月四日經修正為：刑法第
    四十一條第一項：「犯最重本刑為五年以下有期徒刑之刑之罪，而受六月以下有
    期徒刑或拘役之宣告，因身體、教育、職業或家庭之關係或其他正當事由，執行
    顯有困難者，得以一元以上三元以下折算一日，易科罰金。但確因不執行所宣告
    之刑，難收矯正之效，或難以維持法秩序者，不在此限。」，並於同年月十日經
    公布施行，修正後之新法對被告關於易科罰金之宣告並不生影響，本件應適用裁
    判時之新法，諭知易科罰金之折算標準。
據上論斷，應依刑事訴訟法第三百六十九條第一項前段、第三百六十四條、第二百九
十九條第一項前段，刑法第二條第一項前段、第二百八十四條第一項前段、第六十二
條前段、第四十一條第一項前段，罰金罰鍰提高標準條例第一前段、第二條，判決如
主文。
本案經檢察官林炳雄到庭執行職務。
中      華      民      國      九十      年      七    月      十      日
                              臺灣高等法院刑事第三庭
                                  審判長法  官  張  連  財
                                        法  官  張  傳  栗
                                        法  官  李  英  勇
右正本證明與原本無異。
不得上訴。
                                        書記官  倪  淑  芳
中      華      民      國      九十      年      七    月   十一     日
附錄本案論罪科刑法條全文：
刑法第二百八十四條：
因過失傷害人者，處六月以下有期徒刑、拘役或五百元以下罰金，致重傷者，處一年
以下有期徒刑、拘役或五百元以下罰金。
從事業務之人，因業務上之過失傷害人者，處一年以下有期徒刑、拘役或一千元以下
罰金，致重傷者，處三年以下有期徒刑、拘役或二千元以下罰金。


司法院資訊處製作；財團法人民間司法改革基金會備份。
